臺灣高等法院刑事裁定
110年度聲再字第435號
聲  請  人
即受處分人  潘明忠




上列聲請人即受處分人因違反毒品危害防制條例案件，對於本院
中華民國110年7月30日，110年度毒抗字第1100號確定裁定，聲
請重新審理，本院裁定如下：
    主  文
重新審理之聲請駁回。 
    理  由
一、聲請意旨略以：聲請人即受處分人潘明忠（下稱聲請人）對
    於本院110年度毒抗字第1100號裁定所為駁回抗告（即維持
    原審令入戒治處所強制戒治，其期間為6個月以上，至無繼
    續強制戒治之必要為止，但最長不得逾1年之裁定）不服，
    認為評估表只簡單舉列出前科紀錄行為表現為26分、臨床評
    估37分，合計總分為63分，超過60分，細項分數並未詳列，
    據此認定聲請人有繼續施用毒品之傾向，裁定強制戒治，然
    單單前科紀錄與行為表現項裡的「首次毒品犯罪年齡」部分
    ，聲請人首次犯毒品年齡為20歲以上(民國89年1月)計5分，
    何以評估表就該項計10分，明顯有誤，尚請詳查，以還聲請
    人一個公平、公正的裁判等語。
二、按觀察、勒戒及強制戒治之裁定確定後，有下列情形之一，
    認為應不施以觀察、勒戒或強制戒治者，受觀察、勒戒或強
    制戒治處分之人，或其法定代理人、配偶，或檢察官得以書
    狀敘述理由，聲請原裁定確定法院重新審理：一、適用法規
    顯有錯誤，並足以影響裁定之結果者；二、原裁定所憑之證
    物已證明為偽造或變造者；三、原裁定所憑之證言、鑑定或
    通譯已證明其為虛偽者；四、參與原裁定之法官，或參與聲
    請之檢察官，因該案件犯職務上之罪，已經證明者；五、因
    發現確實之新證據足認受觀察、勒戒或強制戒治處分之人，
    應不施以觀察、勒戒或強制戒治者；六、受觀察、勒戒或強
    制戒治處分之人，已證明其係被誣告者；聲請重新審理，應
    於裁定確定後30日內提起；但聲請之事由，知悉在後者，自
    知悉之日起算；聲請重新審理，無停止觀察、勒戒或強制戒
    治執行之效力；但原裁定確定法院認為有停止執行之必要者
    ，得依職權或依聲請人之聲請，停止執行之；法院認為無重
    新審理之理由，或程序不合法者，應以裁定駁回之，毒品危
    害防制條例第20條之1第1項至第4項前段定有明文。
三、經查：
  ㈠聲請人因施用第一級毒品海洛因、第二級毒品甲基安非他命
    案件，經臺灣新北地方法院以110年度毒聲字第450號裁定送
    勒戒處所觀察、勒戒，嗣於勒戒期滿之前，經勒戒所評估有
    繼續施用毒品之傾向，再經同法院以110年度毒聲字第1583
    號裁定入戒治處所強制戒治，聲請人不服而提起抗告，再經
    本院於110年7月30日以110年度毒抗字第1100號裁定抗告駁
    回，並於110年8月6日確定（下稱原確定裁定），業經本院
    調閱相關卷證核閱無訛。是本院上開原確定裁定之確定日期
    既為110年8月6日，聲請人於同年8月9日收受，於同年8月20
    日向監所主管提出本件重新審理之聲請，有本院送達證書、
    聲請重新審理狀上之新店戒治所收狀章可參（見110年度毒
    抗字第1100號卷第79頁、本院110年度聲再字第435號卷第11
    頁），是聲請人之聲請顯未逾30日之期限，其聲請程序合法
    ，先予敘明。
　㈡依有無繼續施用毒品傾向評估標準評分說明手冊之規定，係
    以前科紀錄與行為表現、臨床評估、社會穩定度三項合併計
    算分數，每一大項皆有靜態因子與動態因子。先以靜態因子
    分數評分，靜態因子分數總分在60分（含）以上為「有繼續
    施用毒品傾向」；60分以下，與動態因子分數相加，如果總
    分在60分（含）以上，為「有繼續施用毒品傾向」。是有無
    「繼續施用毒品傾向」，係依具體個案之臨床實務及相關事
    證等情綜合判定，有其相當之專業依據及標準，且涉及專門
    醫學，又衡酌強制戒治之目的，係為協助施用毒品者戒斷毒
    品之心癮及身癮所為之一種保安處分類型，而該評估標準係
    適用於每一位受觀察、勒戒處分之人，具一致性、普遍性、
    客觀性，倘其評估由形式上觀察，無擅斷或濫權等明顯不當
    之情事，法院宜予尊重。
  ㈢聲請人經法務部○○○○○○○○附勒戒處所，依評估標準予以評分
    結果，認：1.「前科紀錄與行為表現」之靜態因子與動態因
    子合計得分為26分，包括：⑴毒品犯罪相關司法紀錄「有，1
    0筆」，每筆5分，上限以10分計，得分10分；⑵首次毒品犯
    罪年齡為「20歲以下」，計10分；⑶其他犯罪相關紀錄「有
    ，2筆」，每筆2分，計4分；⑷入所時尿液毒品檢驗為「無藥
    物反應」，計0分（以上⑴至⑷項屬於靜態因子）；所內行為
    表現「持續於所內抽菸」，屬於動態因子，計2分。2.「臨
    床評估」之靜態因子與動態因子合計得分為37分，包括：⑴
    物質使用行為，屬於靜態因子，包括：多重毒品濫用為「有
    ，種類：海洛因、安非他命」，計10分；合法物質濫用為「
    有，種類：菸」，計2分；使用方式為「有注射使用」，計1
    0分；使用年數為「超過1年」，計10分；⑵精神疾病共病（
    含反社會人格）經評定為「無」，計0分；⑶臨床綜合評估（
    含病識感、動機、態度、就醫意願）經評定為「偏重」，計
    5分（以上⑵⑶屬於動態因子）。3.「社會穩定度」之靜態因
    子與動態因子合計得分為0分，包括：⑴工作部分，屬於靜態
    因子，有「全職工作（家中開冷氣行）」，計0分；⑵家庭：
    家人藥物濫用「無」，屬於靜態因子，計0分；入所後家人
    是否訪視為「有」1次，計0分；出所後是否與家人同住為「
    是」，計0分（後兩者屬於動態因子）。上開「前科紀錄與
    行為表現」、「臨床評估」、「社會穩定度」三項之總分合
    計為63分（靜態因子共計56分，動態因子共計7分），已達
    「有繼續施用毒品傾向」之評估標準，觀之上開「有無繼續
    施用毒品傾向評估標準紀錄表」所載即明。
  ㈣雖聲請人主張其第一次施用毒品時為20歲以上，因此在評估
    標準紀錄表上，應就「首次毒品犯罪年齡」項目，僅得5分
    而非10分云云。惟依上開評估標準紀錄表顯示，首次毒品犯
    罪年齡為「20歲以下」者，始得分10分。而聲請人係於82年
    間，因違反麻醉藥品管理條例第13條之1第2項第4款非法施
    打吸用麻醉藥品，而經臺灣板橋地方法院（現更名為臺灣新
    北地方法院，下稱新北地院）裁定交付保護管束；復於88年
    12月初某日至89年1月4日止，因連續施用第二級毒品安非他
    命，經新北地院以89年度毒聲字第4180號裁定令入觀察、勒
    戒處所施以觀察、勒戒，於89年1月21日因認無繼續施用毒
    品傾向，執行完畢釋放出所，並經臺灣板橋地方檢察署（現
    更名為臺灣新北地方檢察署）以89年度毒偵字第295號為不
    起訴處分確定，有本院被告前案紀錄表、新北地檢署89年度
    毒偵字第295號不起訴處分書附卷可參，足徵其首次施用毒
    品之年齡在20歲以下，尚未達21歲，則於上開評估標準紀錄
    表「首次毒品犯罪年齡」項勾選「20歲以下(10分)」，而非
    勾選「21-30歲(5分)」一節，並無違誤。
  ㈤基此，本件有無繼續施用毒品傾向之評估，由形式上觀察，
    並無擅斷、誤判或其他明顯違法、不當之情事，自得資為判
    斷聲請人有無繼續施用毒品傾向之證明。聲請人經裁定並執
    行觀察勒戒後，經法務部○○○○○○○○附設勒戒處所依個案之臨
    床實務及具體事證，詳載「有無繼續施用毒品傾向評估標準
    紀錄表」之各項評分，而認聲請人有繼續施用毒品傾向，自
    有依法再施以強制戒治以降低其再次施用毒品之危險性之必
    要。
四、綜上，新北地院裁定聲請人令入戒治處所施以強制戒治，於
    法並無不合，原確定裁定駁回聲請人之抗告，自無違誤。聲
    請意旨除指上開有無繼續施用毒品傾向之評分有誤，並未具
    體指明本院110年度毒抗字第1100號確定裁定有何毒品危害
    防制條例第20條之1第1項所定重新審理之事由。是本件重新
    審理之聲請為無理由，應予駁回。
五、依毒品危害防制條例第20條之1第4項前段，裁定如主文。
中　　華　　民　　國　　110 　年　　12　　月　　17　　日
                  刑事第十三庭  審判長法　官  洪于智 
                                      法　官  黃惠敏
                                      法　官  黃玉婷
以上正本證明與原本無異。
不得抗告。
                                      書記官  傅國軒
中　　華　　民　　國　　110 　年　　12　　月　　21　　日